臺灣高等法院臺南分院刑事判決　　　 100年度上訴字第1073號
上　訴　人
即　被　告　薛志明
選任辯護人　蕭麗琍律師
上列上訴人即被告因違反毒品危害防制條例案件，不服臺灣臺南
地方法院100年度訴字第827號中華民國100年8月30第一審判決（
起訴案號：臺灣臺南地方法院檢察署100年度毒偵字第594號、10
0年度偵字第4856號），提起上訴，本院判決如下：
    主  文
上訴駁回。
    理  由
一、按依刑事訴訟法第350條、第361條、第362條、第367條規定
    ，不服地方法院之第一審判決，提起第二審上訴者，須提出
    上訴書狀，並應敘述「具體理由」，為上訴必備之程式。所
    稱具體理由，必係依據卷內既有訴訟資料或提出新事證，指
    摘或表明第一審判決有何採證、認事、用法或量刑等足以影
    響判決本旨之不當或違法，而構成應予撤銷之具體事由，始
    克相當；如未依上揭意旨指出具體事由，而僅泛言或單憑當
    事人自我說詞，指摘原判決採證認事違法、用法不當、判決
    不公、量刑過重等等，即屬未敘述具體理由，所提第二審上
    訴不合法律上之程式，得不經言詞辯論，由第二審法院予以
    判決駁回（最高法院98年度台上字第6531號刑事判決意旨參
    照）。
二、本件被告上訴意旨略以：
  (一)被告對於本件施用第一、二級毒品犯行均坦承不諱，且被告
    施用第一級毒品係屬「初犯」，依毒品危害防制條例應先經
    觀察、勒戒，並裁定不付審理，原審判決就被告施用第一級
    毒品有期徒刑八月，顯然有誤。
  (二)被告得知永康榮民醫院有以飲用美砂酮戒除毒癮，即掛號門
    診，因而了解施用毒品不僅傷害自己，也傷害家人，感到非
    常後悔，因此希望藉由醫院戒毒門診，徹底遠離毒品，為此
    依法狀請撤銷原判決，從輕量刑，以利自新云云。
三、經查:
  (一)本件原審適用簡式審判程序，以上訴人即被告於原審之自白
    ，及被告經警採集尿液送驗結果呈第一級毒品嗎啡類、第二
    級毒品甲基安非他命陽性反應，有臺灣檢驗科技股份有限公
    司濫用藥物尿液檢驗報告可稽(警卷第16頁，偵卷第26頁)，
    以及海洛因粉塊3包、甲基安非他命晶體1包、吸食器1 組、
    酒精燈2個、玻璃球1個、電子磅秤2臺、新品夾鏈袋1包等物
    扣案，且前開扣案毒品經分別送往法務部調查局濫用藥物實
    驗室及高雄醫學大學附設中和紀念醫院鑑定之結果，確認確
    有第一級毒品海洛因（驗後淨重合計為5.92公克，空包裝總
    重合計為0.77公克）及第二級毒品甲基安非他命（驗餘淨重
    為3.715公克）無誤，此有法務部調查局100年4 月15日調科
    壹字第10023008560 號鑑定書及高雄醫學大學附設中和紀念
    醫院100年4月12日檢驗報告各1份在卷可稽（偵查卷第22、2
    9頁參見）。認被告於100年3月28日下午9時許，在臺南市○
    ○區○○路246 號住處，施用第二級毒品甲基安非他命一次
    ；另於同日下午10時許，在同一處所施用第一級毒品海洛因
    一次等情，已詳敘所憑證據與認定之理由，因而論處被告施
    用第一級毒品及施用第二級毒品罪名。
  (二)原審判決並敘明：被告有如原審判決事實欄之論罪科刑紀錄
    ，有臺灣高等法院被告前案紀錄表1 份附卷足憑，被告於受
    徒刑執行完畢後，5 年內故意再犯本件有期徒刑以上之罪，
    依刑法第47條第1 項規定，均構成累犯，應各依法加重其刑
    。又本件並無因被告供出毒品來源因而查獲其他正犯或共犯
    之情形，有原審公務電話紀錄表1份在卷可稽（原審卷第18
    頁參見），是並無毒品危害防制條例第17條第1項之適用。
  (三)原審判決復審酌：被告前曾因施用毒品經法院送觀察、勒戒
    、強制戒治以及判處徒刑並均執行完畢後，卻仍不思戒絕毒
    癮、革除惡習，顯未能深切悔改並記取教訓，惟念及被告施
    用毒品之犯行，在本質上乃屬自我戕害身心健康之行為，及
    其犯後尚知坦承犯行，態度非惡，兼衡其為高中肄業，從事
    車體打造工作、目前未婚、及其犯罪之動機、手段等一切情
    狀，認檢察官之具體求刑尚屬妥適，而就被告所犯施用第二
    級毒品犯行部分，量處有期徒刑6 月；就被告所犯施用第一
    級毒品犯行部分，量處有期徒刑8 月，定應執行有期徒刑一
    年。並就扣案之第一級毒品海洛因（驗餘淨重合計為5.92公
    克）及第二級毒品甲基安非他命（驗餘淨重合計為3.715 公
    克），均依毒品危害防制條例第18條第1 項沒收併銷燬之。
    另盛裝前揭第一級毒品之空包裝袋共3個、電子磅秤2臺、新
    品夾鏈袋1包、盛裝前揭第二級毒品之空包裝袋1個、吸食器
    1 組、酒精燈2個、玻璃球1個，認係被告所有分別供其犯本
    件施用第一、二級毒品所用之物，而依刑法第38條第1項第2
    款之規定，均宣告沒收。
  (四)本院本院經核原審判決認事用法，俱無不合，並已說明審酌
    科刑之理由，且未逾越法定刑度，又未濫用自由裁量之權限
    ，刑度亦屬妥適，核無不當或違法之情形。
四、本件被告上訴意旨雖以前詞置辯。惟查：
  (一)按92年7月9日修正公布、93年1月9日施行之毒品危害防制條
    例第20條、第23條將施用毒品之刑事處遇程序，區分為「初
    犯」及「5年內再犯」、「5年後再犯」；依其立法理由之說
    明：「初犯」，經觀察、勒戒或強制戒治後，應為不起訴處
    分或不付審理之裁定，經觀察、勒戒或強制戒治執行完畢釋
    放後，「5 年內再犯」者，因其再犯率甚高，原實施之觀察
    、勒戒及強制戒治既已無法收其實效，爰依法追訴或裁定交
    付審理，至於經觀察、勒戒或強制戒治執行完畢釋放後，「
    5 年後再犯」者，前所實施之觀察、勒戒或強制戒治已足以
    遮斷其施用毒品之毒癮，為期自新及協助其斷除毒癮，仍適
    用「初犯」規定，先經觀察、勒戒或強制戒治之程序。從而
    依修正後之規定，僅限於「初犯」及「5年後再犯」2種情形
    ，始應先經觀察、勒戒或強制戒治程序；倘被告於5 年內已
    再犯，經依法追訴處罰，縱其第3次（或第3次以上）再度施
    用毒品之時間，在初犯經觀察、勒戒或強制戒治執行完畢釋
    放5年以後，已不合於「5年後再犯」之規定，且因已於「5
    年內再犯」，顯見其再犯率甚高，原實施觀察、勒戒或強制
    戒治，已無法收其實效，即應依該條例第10條處罰（最高法
    院95年5月9日95年度第7次刑事庭會議決議及97年9月9日97
    年度第5 次刑事庭會議決議意旨參照）。查本件被告前於民
    國87年間因施用毒品案件，經原審法院於87年10月15日以87
    年度毒聲字第852 號裁定送觀察、勒戒後，認無繼續施用毒
    品之傾向，於87年11月14日執行完畢並釋放出所(初犯)，另
    由台灣台南地方法院檢察署檢察官於87年11月16日以87年度
    偵字第12147 號不起訴處分確定(初犯)；復於受前揭觀察、
    勒戒執行完畢並釋放後之五年內之88年間，再因施用毒品案
    件，經原審法院於88年7 月10日以89年度毒聲字第2019號裁
    定送觀察、勒戒後，認有繼續施用毒品之傾向，而裁定令入
    戒治處所施以強制戒治，另經原審判決於89年12月12日以89
    年度易字第2581號判處有期徒刑六月確定(二犯)，有臺灣高
    等法院被告前案紀錄表1 份。本件被告雖係於受上開強制戒
    治執行完畢並釋放後之5 年後，再犯本件毒品危害防制條例
    第10條第1項、第2項之罪，然因其於初犯觀察勒戒後之5 年
    內即又二犯施用毒品罪名，揆諸前開決議意旨，被告本件三
    犯施用毒品犯行，自應依前開條例第10條追訴處罰，業經原
    審判決敘明甚詳(見原判決理由三)。被告上訴意旨猶謂其係
    初犯，應先經觀察、勒戒，並裁定不付審理云云，顯然未依
    卷證資料指摘，且對法條之適用亦有誤解。
  (二)另按量刑的輕重，屬事實審法院得依職權自由裁量之事項，
    苟已斟酌刑法第57條各款所列情狀而未逾越法定刑度，不得
    遽指為違法，且在同一犯罪事實與情節，如別無其他加重或
    減輕之原因，下級審量定之刑，亦無過重或失輕之不當情形
    ，則上級審法院對下級審法院之職權行使，原則上應予尊重
    。查本件原審判決認定上訴人即被告有原判決事實欄所載之
    犯行，業已敘明所憑證據及認定之理由，經核並無違反經驗
    法則及論理法則。且原判決認被告所為係犯毒品危害防制條
    例第10條第1、2項之施用第一、二級毒品罪，而援引毒品危
    害防制條例第10條第1、2項，就其所確認之事實而為法律之
    適用。原判決並於「事實及理由」欄貳、二敘明審酌科刑之
    理由，且未逾越法定刑度，又未濫用自由裁量之權限，刑度
    亦屬妥適，核無不當或違法之情形，已如前述。被告上訴意
    旨僅以其對施用毒品感到後悔並已向醫院掛號門診為由請求
    撤銷原審判決，並未具體指摘原審判決認事用法及量刑有何
    違法不當之處，則其上訴理由自難認具體。
五、綜上所述，上訴人即被告僅以前詞，就原審法院刑罰裁量權
    行使範疇事項及對自己前科情形、法規之誤解，指摘原審判
    決量刑過重，而未確實依據卷內既有訴訟資料或提出新事證
    ，具體指摘或表明第一審判決有何認事採證不當或違法之事
    由，或明確指出原審所為證據證明力之判斷、推論如何違背
    經驗、論理法則，或彼先前之自白有何違反任意性之規定。
    揆諸前開說明，本件上訴理由，自難謂係具體理由。是被告
    上訴顯不合法律上之程式，爰依刑事訴訟法第367 條前段之
    規定駁回上訴，並不經言詞辯論為之。
六、依刑事訴訟法第367條前段、第372條，判決如主文。
中    華    民    國   100    年    11    月    14    日
                      刑事第六庭審判長法  官  董武全
                                      法  官  孫玉文
                                      法  官  賴純慧
以上正本證明與原本無異。
施用第一級毒品部分，如不服本判決應於收受送達後10日內向本
院提出上訴書狀，其未敘述上訴理由者，並得於提起上訴後10日
內向本院補提理由書（均須按他造當事人之人數附繕本）「切勿
逕送上級法院」。
施用第二級毒品部分，不得上訴。
                                      書記官  翁心欣
中    華    民    國   100    年    11    月    14    日